【裁判字號】    95,財管,23
【裁判日期】    950330
【裁判案由】    指定遺產管理人
【裁判全文】
臺灣臺南地方法院民事裁定              95年度財管字第23號
聲  請  人  臺南市農會
法定代理人  丙○○
代  理  人  甲○○
上列聲請人聲請為被繼承人乙○○○選任遺產管理人事件，本院
裁定如下：
    主      文
選任財政部國有財產局臺灣南區辦事處臺南分處為被繼承人乙○
○○之遺產管理人。
聲請程序費用由被繼承人乙○○○之遺產負擔。
    理      由
一、按繼承人均拋棄其繼承權者，準用關於無人承認繼承之規定
    ，民法第1176條第6項定有明文。又繼承開始時，繼承人之
    有無不明，而不能依民法第1177條選定遺產管理人時，得由
    利害關係人聲請法院選任之；又按繼承人因故不能管理遺產
    ，或未委任遺產管理人，被繼承人亦無遺囑指定者，得由利
    害關係人聲請法院選任遺產管理人，民法第1178條第2項、
    非訟事件法第154條第1項分別定有明文。揆諸前揭規定意旨
    ，於繼承人皆拋棄其繼承權，無人繼承時，亦應許利害關係
    人聲請法院選任遺產管理人，俾為遺產之處置。
二、本件聲請意旨略以：被繼承人乙○○○於民國83年8月5日向
    聲請人借款新臺幣（下同）1,200,000元，經本院核發支付
    命令暨支付命令確定證明書在案，詎料被繼承人於93年6月
    29日因故死亡，惟其法定繼承人均已辦理拋棄繼承，致使聲
    請人之債權無法行使，故聲請人爰依法聲請指定被繼承人乙
    ○○○之遺產管理人等語。
三、經查聲請人主張之上開事實，業據其提出本院94年度促字第
    37951號支付命令影本、除戶謄本、不動產附表、93南院慶
    民戊繼字第1049號通知影本等各1份為證，復經本院依職權
    調取本院93年度繼字第1049號拋棄繼承聲請卷宗核閱無誤，
    是聲請人之主張堪信為真實。又查被繼承人乙○○○之繼承
    人均已聲明拋棄繼承權，而聲請人為被繼承人之債權人，故
    其以利害關係人之身分聲請選任被繼承人之遺產管理人，核
    與上開規定並無不合，應予准許。
四、按公示催告期限屆滿，無繼承人承認繼承時，其遺產於清償
    債權，並交付遺贈物後，如有剩餘，歸屬國庫；又按非公用
    國有財產以財政部國有財產局為管理機關，民法第1185條、
    國有財產法第12條分別定有明文。本件被繼承人乙○○○之
    繼承人均已拋棄繼承權，足見渠等對被繼承人乙○○○遺產
    之處置已漠不關心。又被繼承人乙○○○之遺產，倘無人承
    認繼承時，將於清償債權，交付遺贈物後，歸屬國庫，為使
    被繼承人乙○○○遺產之處置順利進行，本院認選任財政部
    國有財產局臺灣南區辦事處臺南分處為被繼承人乙○○○之
    遺產管理人為適當。
中    華    民    國    95    年    3     月    30    日
                  家事法庭法  官  彭  振  湘
以上為正本係照原本作成
如對本裁定抗告須於裁定送達後10日內向本院提出抗告狀
中    華    民    國    95    年    3     月    30    日
                          書記官  蕭  伊  舒


司法院資訊處製作；財團法人民間司法改革基金會備份。
